【裁判字號】    99,交聲,1181
【裁判日期】    990527
【裁判案由】    聲明異議
【裁判全文】
臺灣高雄地方法院交通事件裁定        99年度交聲字第1181號
原處分機關  高雄市政府交通局
異  議  人
即受處分人  甲○○
上列異議人即受處分人因違反道路交通管理處罰條例案件，對於
高雄市交通事件裁決中心於民國99年3月30日所為之處分(原處分
案號：高市交裁字第裁32-Z00000000號），聲明異議，本院裁定
如下：
    主  文
異議駁回。
    理  由
一、原處分意旨略以：異議人即受處分人( 下稱異議人) 甲○○
    駕駛所有車牌號碼6265-XP 號自用一般小客車，於民國99年
    2 月7 日中午12時35分許，行經國道3 號公路南下321.2 公
    里處時，因以時速175 公里超速行駛（速限110 公里，超過
    65公里），經內政部警政署國道公路警察局第八警察隊持雷
    射槍測得發現，立即鳴警示燈並由員警持紅旗示意異議人停
    車受檢，詎異議人竟拒絕停車接受稽查而逃逸（上開「行車
    速度超過規定之最高時速60公里以上」及「拒絕停車接受稽
    查而逃逸」之違規行為，已另行舉發、裁決），員警乃駕駛
    警車追逐異議人之車輛，並在追逐過程中發現異議人於國道
    3 號公路南下321.2 公里至334 公里之沿途有「行駛路肩」
    及「變換車道未依規定使用方向燈」之違規情事，遂掣單逕
    行舉發，嗣因異議人未於應到案日期前依規定自動繳納罰鍰
    ，亦未依規定到案聽候裁決，原處分機關乃依道路交通管理
    處罰條例第33條第1 項第4 款及同條項第9 款之規定，裁處
    異議人罰鍰新臺幣（下同）7,000 元，並依同條例第63條第
    1 項規定記違規點數2 點。
二、異議意旨略以：異議人於上開時間在高速公路駕駛前開自小
    客車，並無行駛路肩或變換車道未依規定使用方向燈之行為
    ，況本件舉發違規之事實並無任何舉證，實難甘服，為此聲
    明異議，請求撤銷原處分等語。
三、經查：
  (一)按汽車行駛於高速公路、快速公路或設站管制之道路，不遵
    使用限制、禁止、行車管制及管理事項之管制規則而未依規
    定變換車道或未依規定使用路肩者，分處汽車駕駛人3,000
    元以上6,000 元以下罰鍰，並應各記違規點數1 點，道路交
    通管理處罰條例第33條第1 項第4 款、第9 款及第63條第1
    項第1 款分別定有明文。
  (二)異議人甲○○於99年2 月7 日中午12時35分許，駕駛所有車
    牌號碼6265-XP 號自用一般小客車，行經國道3 號公路南下
    321.2 公里至334 公里處時，為警舉發「行駛路肩」及「變
    換車道未依規定使用方向燈」等違規，有內政部警政署國道
    公路警察局99年2 月7 日公警局交字第Z00000000 號舉發道
    路交通管理事件通知單、高雄市政府交通局99年3 月30日高
    市交裁字第裁32-Z00000000號違反道路交通管理事件裁決書
    各1 份在卷足稽（見本院卷第5 、8 頁）。
  (三)異議人雖辯稱本件舉發違規之事實並無任何舉證，其並無行
    駛路肩及變換車道未依規定使用方向燈之違規行為云云。然
    證人即當日舉發警員李正德於本院訊問時結證稱：「舉發通
    知單是我填載，當時我們在國道三號221.2 公里處實施測速
    取締，當時在該路段以雷射槍測得異議人的車子速度為時速
    175 公里，於是我們就舉紅旗，並開車上的警示燈、警報器
    ，但我們攔查該車的時候，駕駛人並未停車，於是我們就跑
    回巡邏車上尾隨該車，但因為該車的時速太快了，所以我們
    一直到330 公里處才有發現該車的蹤跡，當時在330 公里處
    三個車道都有車子，我發現該車在右邊的車道超車，之後再
    變回原本的車道時都沒有使用方向燈，之後我還是持續追蹤
    該車，追到334 公里處，那邊是官田系統交流道，該車就從
    官田交流道下省道，從省道駕車離去，而因為省道岔路比較
    多，我們顧及安全的因素，就沒有再繼續追了。」「（問：
    你們是從何時追異議人的車子？）異議人的車子當時已經經
    過警車了，因為我們看到他不停就上車去追，我在上車之前
    就先看好車牌，因為當時不是夜間，才看得清楚。」、「（
    問：你們上警車之後，是由何人駕駛去追異議人的車子？）
    由我駕駛。」、「（問：你是否還記得異議人車牌的名稱為
    何？）黑色的福斯。這是我們先追到省道，之後返回轄線向
    指揮中心查該車的車牌，並報廠牌、顏色給指揮中心核對，
    資料正確的話，資料中心才會給我們當事人的車籍資料加以
    逕行舉發。」等語（見本院卷第17、18頁），另證人即警員
    蘇振輝於本院訊問時亦結證稱：「我們在國道三號南下321.
    2 公里處進行定點測試，當時測得異議人違規超速，我們當
    場攔查，但異議人攔查不停，當時我開警示燈及雙黃燈，同
    行的警員就上車尾隨異議人到南下334 公里往省道的方向，
    之後違規車輛就離開了，我就跟同行的警員說迴轉，不要再
    尾隨了。我們迴轉到南下334 公里公用車道停車處，同行員
    警有說要對違規人逕行舉發，並有向白河分隊的值班台查詢
    違規人的車籍資料，再向我們內部勤務中心報備說其有開立
    超速175 、攔查不停、變換車道不使用方向燈並行駛路肩，
    ……。」、「（問：當李正德去攔查的時候我有看到那輛車
    ，我有看到那輛車是黑色的、是旅行式的並且有超速，……
    。」、「當李正德上車駕駛，準備從321 公里處離開要尾隨
    該車的途中，李正德叫我記下車號，我就拿筆記下。」等語
    （見本院卷第19頁），是員警李正德係經向指揮中心查證與
    異議人所駕駛前開車輛之車籍資料相符後始製單舉發，足認
    被告確有上開違規事實。而證人李正德、蘇振輝均係依法執
    行職務之公務員，與受處分人素不相識，更無仇隙，衡情應
    無攀誣之理，再參之異議人對於其於上開時間駕駛前開自小
    客車行經國道高速公路南下321.2 公里附近之事實亦不爭執
    ，堪信證人李正德、蘇振輝上開所述應與事實相符，自可採
    信，受處分人前詞所辯，則非可信。
  (四)次按交通警員掣單舉發違反道路交通管理處罰條例所列之違
    規事實，本質上為行政處分，係公務員基於職務上權力，依
    法就特定之具體事件所為具公法上效果之單方行政行為，基
    於公務員為公法上行為具有公信力之原則，該行政處分當可
    被推定為有效，其據以依法處分之事實亦應認定為正確無誤
    。另依道路交通管理處罰條例科處行政罰事件，依據公法爭
    議之舉證責任分配法則，固應先由行政機關就其業已履踐相
    關正當法程序，以及人民應受處罰之客觀違反法令行為，負
    證明之責，異議人就行政機關已為相當證明之前開事項，若
    主張欠缺主觀歸責條件或為其他抗辯，亦須就其所辯提出反
    證。惟行政機關對於前開應為舉證事項，非不得以執行查察
    取締勤務人員，依據調查人證之程序，使就親歷事實提供不
    可替代之證明方法，尤於當場舉發交通違規事件，鑑於交通
    違規事實往往驟然而現、稍縱即逝，若硬性要求舉發員警不
    分違規情節，一律必須預留證據，俾便事後提出供法院審酌
    ，除有現實技術可行性之困難外，勢將大幅提高交通管理之
    行政成本，並嚴重削弱道路交通管理之行政效能，此絕非立
    法者制定道路交通管理法規之本意。至於警車等公務車輛應
    否裝置錄影、錄音或照相設備以增強保留事證之能力，牽涉
    國家預算，本非司法審判機關所得審酌，更非執勤員警所得
    片面決定之事項，而審酌本件異議人之違規行為，業經證人
    李正德、蘇振輝到庭證述審詳，並均已經具結擔保其等所述
    之真實性，本院依據其等之證詞，已可得確然之心證，因認
    本件縱無所謂錄影、錄音或照相設備等留存之證據資料可資
    參酌，亦無礙於事實之判斷，是異議人辯稱本件舉發違規之
    事實並無任何舉證云云，亦無理由。
  (五)至證人蘇振輝於本院訊問時雖證稱：「我們舉發的條件是先
    請指揮中心查證該車廠牌、顏色、車種，這些都符合之後才
    可以逕行舉發，因為如果上述廠牌、顏色、車牌都一致的話
    ，那就表示我們看的不會有錯。」、「（問：依照你們內部
    逕行舉發的程序來講，你認為本件是不能夠填載逕行舉發單
    ？）是，這有明顯的證據不足，因為縱使號牌、顏色知道，
    廠牌不知道的話也不符合逕行舉發的要件。」等語（見本院
    卷第20、21頁），然其另又證稱係因同行員警李正德叫其記
    錄違規車輛之車號而有低頭記載資料的情形，在追逐過程中
    其並未一直將視線留在異議人所駕駛之車輛上（見本院卷第
    19、20頁），故尚無從僅以證人蘇振輝未能全面觀察異議人
    駕駛車輛行進之情，而否定證人李正德之上揭證述內容，況
    異議人對於其於上開時間駕駛前開自小客車行經國道高速公
    路南下321.2 公里附近之事實亦不否認，益足認證人李正德
    所稱其目睹異議人違規時所駕駛車輛之車牌號碼、廠牌、顏
    色、車種等資料並無謬誤，而無法僅憑上揭證人蘇振輝之證
    詞，即為有利於異議人之判斷。。
四、綜上所述，本件舉發並無不當之處，異議人前揭所辯，均無
    可採。是本件聲明異議為無理由，應予駁回。
六、據上論斷，應依道路交通管理處罰條例第87條第2 項、道路
    交通案件處理辦法第19條，裁定如主文。
中    華    民    國    99    年    5     月    27    日
                      交通法庭  法  官  葉文博
以上正本證明與原本無異。
如不服本裁定應於送達後5 日內向本院提出抗告狀。
中    華    民    國    99    年    5     月    27    日
                                書記官  李柏親

司法院資訊處製作；財團法人民間司法改革基金會備份。
